臺灣臺南地方法院柳營簡易庭民事判決
111年度營小字第289號
原      告  旺旺友聯產物保險股份有限公司


法定代理人  劉自明  
訴訟代理人  王亨太  
被      告  陳富民  

上列當事人間請求侵權行為損害賠償事件，經本院柳營簡易庭於
民國111年6月14日言詞辯論終結，判決如下：
    主  文
一、被告應給付原告新臺幣48,083元，及自民國111年5月25日起
    至清償日止，按週年利率百分之5計算之利息。
二、原告其餘之訴駁回。
三、訴訟費用新臺幣1,000元，由被告負擔新臺幣880元，其餘由
    原告負擔。
四、本判決原告勝訴部分得假執行。
    理由要領 
一、本件係依民事訴訟法第436條之18第1項製作之簡化判決書。
二、原告主張被告於民國109年7月18日下午4時35分，駕駛車牌
    號碼00-0000號自用小客車，行經臺南市鹽水區和平路南側
    與和平路65巷口時，因右轉時未注意右後行駛車輛而碰撞停
    置在路邊，由原告所承保訴外人楊秉叡所有之車牌號碼000-
    0000號自小客車（下稱系爭車輛）。經修繕後支出修繕費新
    臺幣（下同）77,782元（零件59,506元、鈑金費用7,412元
    、烤漆費用10,864元），因對方肇事責任為百分之70，原告
    請求54,447元。業據其提出系爭車輛行照、道路交通事故當
    事人登記聯單、臺南市政府警察局道路交通事故初步分析研
    判表、事故現場圖、車損照片、高達汽車股份有限公司員林
    服務廠估價單、統一發票等影本為證，並經本院依原告聲請
    向臺南市政府警察局新營分局調取系爭車輛車禍時之道路交
    通事故現場圖、道路交通事故調查報告表（一）、（二）、
    談話紀錄表、現場照片附卷可稽。被告雖到庭抗辯，其未碰
    撞系爭車輛，認為無庸賠償等語，惟被告所駕駛之車輛雖未
    碰撞系爭車輛，然卻因其與訴外人林芳賢所騎乘之車牌號碼
    000-0000號機車發生碰撞後，林芳賢之機車碰撞系爭車輛，
    本件應著重者是被告對於系爭事故究竟有無過失，倘因其過
    失導致林芳賢之機車碰撞系爭車輛，難謂其無庸負責。系爭
    事故係因被告右轉時未注意及禮讓直行之林芳賢所騎乘之機
    車，致與林芳賢所騎乘之機車發生碰撞，進而林芳賢所騎乘
    之機車與系爭車輛碰撞，而造成系爭車輛之損害，被告自應
    負侵權行為損害賠償責任。從而，原告依保險法第53條第1
    項前段規定，代位楊秉叡依民法第191條之2前段請求被告負
    損害賠償之責，應為可採。
三、系爭車輛修理費為新臺幣（下同）77,782元，然其中59,506
    元為零件，依法自應計算折舊部分。依行政院所頒固定資產
    耐用年數表及固定資產折舊率表，【非運輸業用客車、貨車
    】之耐用年數為5年，依平均法計算其折舊結果（即以固定
    資產成本減除殘價後之餘額，按固定資產耐用年數表規定之
    耐用年數平均分攤，計算折舊額），每年折舊率為5分之1，
    並參酌營利事業所得稅查核準則第95條第6項規定「固定資
    產提列折舊採用定率遞減法者，以1年為計算單位，其使用
    期間未滿1年者，按實際使用之月數相當於全年之比例計算
    之，不滿1月者，以1月計」，上開【非運輸業用客車、貨車
    】自出廠日108年9月，迄本件車禍發生時即109年7月18日，
    已使用11月，則零件扣除折舊後之修復費用估定為50,415元
    【計算方式：1.殘價＝取得成本÷(耐用年數＋1)即59,506÷(5+
    1)≒9,918（小數點以下四捨五入）；2.折舊額＝(取得成本－
    殘價)×1/（耐用年數）×（使用年數）即(59,506－9,918)×1/
    5×（0+11/12）≒9,091（小數點以下四捨五入）；3.扣除折
    舊後價值＝（新品取得成本－折舊額）即59,506－9,091＝50,41
    5】。據此，系爭車輛之損害為68,691元（零件50,415元＋鈑
    金7,412元＋烤漆10,864元＝68,691元）。
四、損害之發生或擴大，被害人與有過失者，法院得減輕賠償金
    額或免除之，民法第217條第1項定有明文。此項規定之目的
    ，在謀求加害人與被害人間之公平，故在裁判上法院得以職
    權減輕或免除之。查被告為轉彎車雖未禮讓為直行車之林芳
    賢所騎乘之機車，以致其所駕駛之汽車與上開機車發生碰撞
    ，上開機車因而撞擊系爭車輛造成損害，被告對於系爭事故
    具有過失。惟系爭車輛之被保險人當時亦將系爭車輛違規停
    放至路肩，使致系爭事故發生，堪認系爭車輛之被保險人駕
    駛亦同有過失。本院乃審酌兩造肇事原因之輕重，認原告、
    被告應分別負擔百分之30、百分之70之肇事責任為適當。準
    此，系爭車輛所受損害金額雖為68,691元，惟原告對於損害
    之發生既與有過失，依過失相抵之法則，自應依比例減輕被
    告之賠償金額，是原告得請求被告賠償之損害金額在48,083
    元（68,691元×0.7＝48,083元）範圍內，應予准許，逾此範
    圍之請求，則無理由，應予駁回。
中　　華　　民　　國　　111 　年　　6 　　月　　21　　日
                  臺灣臺南地方法院柳營簡易庭
                              法  官  陳協奇
以上正本係照原本作成。
如不服本判決，應於送達後20日內，向本院提出上訴狀並表明上
訴理由（依民事訴訟法第436條之24第2項之規定，對於小額程序
之第一審判決提起上訴，非以其違背法令為理由，不得為之），
如於本判決宣示後送達前提起上訴者，應於判決送達後20日內補
提上訴理由書（須附繕本）。且上訴狀內應記載表明（一）原判
決所違背之法令及其具體內容。（二）依訴訟資料可認為原判決
有違背法令之具體事實。　　　　　　　　　　　　　　　
中　　華　　民　　國　　111 　年　　6 　　月　　21　　日
　　　　　　　　　　　　　　　書記官  洪季杏